臺灣花蓮地方法院刑事判決　　　　　　99年度交簡上字第29號
上　訴　人
即　被　告　王濟生
上列上訴人即被告因業務過失傷害案件，不服本院花蓮簡易庭99
年度花交簡字第379號中華民國99年8月18日第一審判決（聲請簡
易處刑案號：臺灣花蓮地方法院檢察署檢察官99年度偵字第1793
號），提起上訴，本院管轄之第二審合議庭判決如下：
    主  文
原判決撤銷。
王濟生從事業務之人，因業務上之過失傷害人，處拘役伍拾日，
如易科罰金，以新臺幣壹仟元折算壹日。
    事  實
一、王濟生任職於花蓮汽車客運股份有限公司（下稱花蓮客運公
    司）擔任司機之工作，負責駕駛營業大客車載送乘客，為從
    事駕駛業務之人；其於民國99年2月5日16時28分許，駕駛花
    蓮客運公司所有之車號2U-968號營業用大客車載送乘客，沿
    花蓮縣吉安鄉○○路由西往東方向行駛在內側車道上，嗣欲
    超越前車，乃變換車道而行駛在外側車道上，迨行經位於花
    蓮縣吉安鄉○○路52之 2號「保勝宮」前之際，其本應注意
    汽車行駛時，駕駛人應注意車前狀況，並隨時採取必要之安
    全措施；而依當時天候晴朗，光線係屬日間自然光線，柏油
    路面乾燥，道路並無缺陷或障礙物，視距良好等情觀之，其
    亦無不能注意之情事，竟在外側車道直行時，轉頭查看左側
    ，而疏未注意車前狀況；適有許玉琴騎乘車號 POX-105號普
    通重型機車，自保勝宮前之路面邊線外側之路旁駛入上開外
    側車道，欲右轉由西往東方向行駛，而許玉琴本應注意其駛
    入前，應注意前後左右有無障礙或車輛，並應讓行進中之車
    輛優先通行，且依當時各項情狀觀之，許玉琴亦無任何不能
    注意之情事，竟亦疏未注意而禮讓已在上開外側車道上直行
    中之上開營業大客車優先通行，即貿然駛入車道，旋因閃避
    不及，致其所騎乘之機車後方與王濟生駕駛之上開大客車右
    後輪廓左上方擋泥板處發生碰撞，許玉琴因而人車倒地，並
    受有左側遠端尺骨骨折之傷害（許玉琴附載之孫女即徐姓女
    童因此受有頭部挫傷之傷害部分，迄未經合法告訴）；王濟
    生發覺肇事後，即減速停車並下車查看，並將許玉琴扶起，
    許玉琴則以電話通知其夫前來，王濟生斯時因自認許玉琴之
    傷勢似非嚴重，且上開大客車配有監視錄影設備，復急欲載
    送車上乘客前往靜浦地區，遂要求許玉琴先不報警處理，經
    許玉琴同意，並應許玉琴要求交付其國民身份證及健保卡（
    均已歸還王濟生），且留下其姓名及聯絡電話，再給付新臺
    幣 1萬元予許玉琴後，即駕駛上開大客車離去現場。嗣因雙
    方始終無法達成和解，許玉琴遂前往警局報案，經警循此通
    知王濟生前來說明，始查獲上情。
二、案經許玉琴訴由花蓮縣警察局吉安分局報告臺灣花蓮地方法
    院檢察署檢察官偵查後聲請簡易判決處刑。
    理  由
一、證據能力：本案認定事實存否所引用之卷內所有卷證資料（
    包含人證、書證等，詳下述及者），並無證據證明係公務員
    違背法定程序所取得，與本案亦有自然之關連性，上訴人即
    被告王濟生及檢察官於準備程序迄至本案言詞辯論終結，均
    不爭執該等卷證之證據能力或提出關於證據能力之聲明異議
    ，且卷內之文書證據，亦無刑事訴訟法第159條之4之顯有不
    可信之情況或其他不得作為證據之情形，本院認引為證據為
    適當，是依刑事訴訟法第159條之4、159條之5等規定，下述
    認定事實存否所引用之證據方法，均應認有證據能力。
二、訊據被告王濟生矢口否認有何業務過失傷害犯行，辯稱：發
    生車禍當時，伊變換車道動作已經完成而在直行中，且未超
    速，伊係主幹道優先行駛，告訴人許玉琴出來沒有注意看，
    就搶先進入伊的車道，且有一檳榔攤擋住伊的視線，伊如何
    知道有車駛出，伊沒有過失云云。經查：
  (一)被告目前領有職業大客車之駕照一節，有被告之證號查詢汽
    車駕駛人資料表 1份在卷可證（有效期限至100年6月20日）
    ；又被告於本案車禍發生當時，係任職於花蓮客運公司擔任
    司機職務，所駕駛之上開營業大客車則屬該公司所有，車上
    亦載有乘客等情，則據被告坦認無虛，並經告訴人指訴明確
    ，是被告係從事駕駛業務之人，肇事當時亦係在執行其載送
    乘客之駕駛業務等情，誠無疑義。
  (二)其次，上揭事實，業據告訴人於警詢、偵訊及本院審理時指
    訴歷歷，並有道路交通事故現場圖暨調查報告表 1份、現場
    及二車車損照片，以及告訴人之診斷證明書影本 1份存卷足
    考。又被告於駕車行駛至上開肇事地點而發生本案車禍之前
    ，本行駛在內側車道，嗣欲超越前車而向右變換至外側車道
    後，即轉頭查看左側等情，業據被告自承在卷；而被告於轉
    頭查看左側之際，告訴人之機車已出現在大客車前方監視錄
    影畫面中一節，則經檢察官勘驗卷附之上開大客車內監視錄
    影畫面光碟後確認無訛，並製有勘驗筆錄 1份存卷為憑。且
    被告所駕駛上開大客車於當日16時28分16秒時，本行駛在內
    側車道上，16時28分18秒時已因欲超越前方之休旅車而開始
    變換車道進入外側車道，16時28分21秒時該大客車車身已全
    部進入而外側車道上直行之際，斯時告訴人所騎乘之機車已
    出現在其所指之修改衣服商店旁，而欲進入該大客車所行駛
    之外側車道，此時被告正轉頭查看左側，16時28分23秒時上
    開機車車頭業已超越路面邊線而進入外側車道，被告此時始
    轉頭面對車前，16時28分24秒時該機車後方即與上述大客車
    右後輪廓左上方擋泥板處發生碰撞，被告此時則轉頭查看大
    客車右側後照鏡，16時28分38秒時，被告已停車下車欲查看
    車禍狀況等情，有本院勘驗筆錄 1份及自上開光碟擷取列印
    之監視錄影畫面照片附卷可稽，參以被告於本院審理時，自
    承保勝宮前經常會停有機車等語，是被告於駕駛上開大客車
    變換至外側車道完成而已在外側車道直行，並已知悉保勝宮
    前經常有機車停放，即可預見恐有機車違規駛入車道之情形
    下，本應注意車前狀況，隨時採取必要之各項安全措施，且
    告訴人騎乘機車欲駛入外側車道之畫面，業已於16時28分21
    秒時明確出現在上開大客車車前之監視錄影畫面上，則告訴
    人當時騎乘機車之行進動向，自無被告所指其視線遭檳榔攤
    擋住，導致無法判斷之情形，此時告訴人與上開大客車車頭
    間，復尚有相當距離，在此情形下，被告即能注意告訴人即
    將違規駛入車道，而及時以鳴按喇叭示警或減速等方式，以
    避免二車發生碰撞，乃被告竟疏未注意，率而轉頭查看左方
    而未謹慎注意車前狀況，致肇本案車禍等情，灼然自明。
  (三)又依上開現場照片及監視錄影畫面擷取列印照片觀之，告訴
    人騎乘機車駛入上開外側車道處，即繪有一連續而無中斷，
    用以指示路肩或路面外側邊緣之界線之白實線之路面邊線（
    道路交通標誌標線號誌設置規則第183條前段規定參照），
    被告於本院審理時，亦陳稱：保勝宮就在路邊，與伊行駛之
    海岸路沒有交岔路口，過了保勝宮之後約20公尺處，才有一
    巷子等語，顯見告訴人騎乘機車駛入上開外側車道處，並非
    交岔路口，而係自路面外側之非車道範圍駛入，此與常見之
    停放在路面邊線外之路旁車輛起駛進入車道之情況，即無二
    致，且被告駕駛車輛行經肇事地點前，其前方並無檳榔攤或
    其他建築物遮蔽其視線，而可明確發現告訴人適騎乘機車欲
    駛入車道內一節，已如上述，則告訴人斯時當亦確能輕易發
    現其欲駛入之該外側車道上，已有被告所駕駛之上開大客車
    正在直行中一節，更屬無疑，告訴人此際即應妥為注意，並
    讓行進中之上開大客車優先通行，不得搶先駛入而爭道行駛
    ；惟告訴人竟亦疏未注意，逕自駛入該外側車道後右轉往東
    ，且在與上開大客車距離極為接近之情形下併行之，致旋與
    該大客車右後輪廓左上方附近發生碰撞，而發生本案車禍乙
    情，亦甚明顯。
  (四)雖被告於事發當時之行車速度已達時速50公里一節，此觀卷
    附上開大客車行車紀錄器影本自明，而上開道路交通事故調
    查報告表，固亦載明肇事現場之路段速限為40公里；惟按行
    車速度，依速限標誌或標線之規定，無速限標誌或標線者，
    行車時速不得超過50公里，但在未劃設車道線、行車分向線
    或分向限制線之道路，或設有快慢車道分隔線之慢車道，時
    速不得超過40公里，道路交通安全規則第93條第1項第1款定
    有明文；而事發現場之道路係雙向各二車道，同向二車道間
    已繪有白色虛線之車道線，對向車道間則繪有雙黃實線之分
    向限制線，除此之外，在車道上並無繪有速限標線，現場亦
    無設置用以標明速限之標誌等情，此觀卷附之警員於事發當
    時前往處理所拍攝之現場照片（詳見警卷第16至22頁）自明
    ；再經本院命警前往確認結果，肇事現場路段均無速限標誌
    或標線一節，有承辦警員於100年2月21日寄呈本院之現場照
    片附卷足憑，依上開規定，肇事現場路段之速限，應即為時
    速50公里無訛，是上開道路交通事故調查報告表所載現場速
    限，即有錯誤，自不能認被告本案有何超速之違規行為，應
    予指明。
  (五)按汽車行駛時，駕駛人應注意車前狀況及兩車併行之間隔，
    並隨時採取必要之安全措施。道路交通安全規則第94條第 3
    項定有明文，依上述當時各項情狀，被告並無任何不能注意
    或防止之情事，其駕駛上開大客車行至上開事發地點時，竟
    轉頭查看左側，即疏未謹慎注意告訴人已即將自路旁駛入之
    車前狀況，而未採取必要之安全措施，致肇本案車禍，其有
    過失甚明，且告訴人所受之上開傷害，與被告之過失駕駛行
    為間，復有相當因果關係。另按行車起駛前應顯示方向燈，
    注意前後左右有無障礙或車輛行人，並應讓行進中之車輛行
    人優先通行，道路交通安全規則第89條第1項第6款亦定有明
    文；且依上述當時各項情狀，告訴人亦無任何不能注意或防
    止之情事，其竟亦疏未注意欲駛入後右轉行駛之車道上，已
    有直行中之上開大客車，即貿然駛入而未讓該大客車先行，
    其就本案車禍之發生，亦與有過失甚明，且本院認被告當時
    既已在外側車道直行中，告訴人應予讓行，被告即有優先路
    權，則告訴人擅自搶先駛入，致發生本案車禍，自應屬肇事
    主因，惟此並不影響被告本案刑事過失責任之成立；至於告
    訴人本案所騎乘機車為普通重型機車，然僅持有普通輕型機
    車駕駛執照一節，業據告訴人自承在卷，並有告訴人之駕駛
    執照影本、證號查詢機車駕駛人表及上開普通重型機車行車
    執照影本各 1份存卷足證，是告訴人固有未領有普通重型機
    車駕照而擅自騎乘普通重型機車之違規行為，然本院認告訴
    人此項違規行為，與上述其未注意讓行進中之上開大客車優
    先通行之過失，乃至於告訴人無照騎乘普通重型機車，與其
    是否必定會因此發生交通事故間，均無必然關聯性，故告訴
    人未領有普通重型機車駕照而騎乘普通重型機車之違規行為
    ，尚非本案車禍發生之肇事因素之一，均附此敘明之。
  (六)綜上所述，被告上開所辯並無過失云云，應屬卸責之詞，不
    足採信，本案事證明確，被告犯行已堪認定，自應依法論科
    。
三、核被告所為，係犯刑法第284條第2項前段之業務過失傷害罪
    。查被告於肇事後，因急欲駕車載送車上乘客前往他處，經
    告訴人同意，即交付其證件並給付 1萬元，且留下其姓名及
    聯絡電話後先行離去，而未當場報警處理，嗣經告訴人報警
    處理，始為警獲悉被告之身分等情，已如上述，並有被告及
    告訴人之花蓮縣警察局道路交通事故肇事人自首情形紀錄表
    、被告於事發現場親自簽名之紙張影本各 1份存卷可佐，是
    警員顯係於被告自承其肇事前，已循告訴人報案所指而確知
    被告為肇事者，自無從認被告有何自首之舉，並依刑法第62
    條前段減輕其刑。又告訴人僅領有普通輕型機車駕照，本案
    車禍發生當時，則係騎乘普通重型機車一節，業據告訴人自
    承在卷，是告訴人無駕駛普通重型機車之資格，逕自駕駛該
    種機車之行為，固有違規之處而應受裁罰，然此並非本案肇
    事因素之一，亦經本院認定如上，且依道路交通管理處罰條
    例第86條及其他各項交通法規，亦無因告訴人有此項違規情
    事，即應減輕被告本案刑責之明文，均附此敘明之。
四、原審據以論罪科刑，固非無見；惟查，原聲請簡易判決處刑
    書記載被告有超速之違規行為之犯罪事實，業經原審判決予
    以引用之；然卷附之道路交通事故現場圖暨調查報告表所載
    車禍發生現場之速限有誤，而被告本案駕車肇事之際，亦無
    超速之情事，且告訴人就本案車禍之發生，應屬肇事主因而
    與有過失等情，均已如上述，是原審就被告是否超速之事實
    認定，已有違誤，復漏未審及告訴人對於本案交通事故之發
    生與有過失，致未於刑度上加以衡酌，亦有未洽。是被告上
    訴意旨空言否認其有過失云云，固屬無據，然其上訴意旨認
    其並無超速部分，則有理由，且原審亦有上述漏未審酌告訴
    人與有過失之未洽之處，本院自應予以撤銷改判。
五、爰審酌被告僅有於74年間，因偽造文書案件，經法院判處罰
    金之前科，此後即無其他犯罪紀錄，有臺灣高等法院被告前
    案紀錄表 1份在卷供參，素行固非惡劣，然其身為職業駕駛
    ，本應更加注意其經常執行之駕駛業務，仍因疏失造成本案
    車禍，致告訴人受有傷害，並衡酌其本案係屬肇事次因之過
    失程度，告訴人就本案交通事故之發生與有過失，告訴人所
    受傷勢，被告始終否認犯行之犯後態度，迄今仍未與告訴人
    達成和解，惟已先行賠付 1萬元，以及其智識程度、生活狀
    況等一切情狀，量處如主文所示之刑，並諭知易科罰金之折
    算標準，以示懲儆。
據上論斷，應依刑事訴訟法第455條之1第1項、第3 項、第369條
第1項前段、第364條、第299條第1項前段，刑法第284條第2項前
段、第41條第1項前段，刑法施行法第1條之1，判決如主文。
本案經檢察官陳鴻濤到庭執行職務
中    華    民    國   100    年    4     月    28    日
                  刑事第四庭  審判長法  官  陳月雯
                                    法  官  戴韻玲
                                    法  官  黃鴻達
以上正本證明與原本無異。
本件不得上訴。
中    華    民    國   100    年    4     月    28    日
                                    書記官
附錄本判決論罪之法律條文：
中華民國刑法第284條
因過失傷害人者，處 6 月以下有期徒刑、拘役或 5 百元以下罰
金，致重傷者，處 1 年以下有期徒刑、拘役或 5 百元以下罰金
。
從事業務之人，因業務上之過失傷害人者，處 1年以下有期徒刑
、拘役或1千元以下罰金，致重傷者，處3年以下有期徒刑、拘役
或2千元以下罰金。